【裁判字號】    91,交上訴,17
【裁判日期】    920605
【裁判案由】    過失致死
【裁判全文】
臺灣高等法院花蓮分院刑事判決            九十一年度交上訴字第一七號
    上   訴   人  臺灣台東地方法院檢察署檢察官
    上訴人即被告  丙○○
    選 任辯護 人  陳信伍律師
右上訴人因被告過失致死案件，不服臺灣台東地方法院九十年度交易字第七三號九十
一年十月三十一日第一審判決（起訴案號：九十年度偵字第一四六四號及移
九十一年度偵字第三○一號），提起上訴，本院判決如左：
    主  文
原判決撤銷。
丙○○因過失致人於死，處有期徒刑壹年貳月。
    事  實
一、丙○○於民國（下同）九十年七月十六日上午八時四十五分許，其欲前往臺東縣
    南溪地區割取竹筍，乃駕駛上開自用小客車，沿臺東縣臺十一線公路，由南往北
    方向行駛，行至同路七十六公里四○○公尺之交岔路口處，本應注意汽車行進中
    駕駛人應注意車前狀況，隨時採取必要之安全措施，又汽車行駛至交岔路口，轉
    彎車應讓直行車先行，而依當時天候晴、日間自然光線、路面狀態乾燥、無缺陷
    、無障礙物等情形，並無不能注意之情事，竟疏未注意及此，而貿然於前開路口
    左轉，適有吳桂英駕駛車牌號碼ＪＢ─二二八二號自小客車搭載蕭林金珠及甲○
    ○，沿同路對向車道由北往南方向直行，於行經該路口時，亦因疏未注意車前狀
    況且以時速超過速限四十公里之速度行駛，而閃煞不及，二車發生碰撞，致吳桂
    英及其車內之乘客蕭林金珠因之分別受有出血性休克、胸腔內出血之傷害後，而
    分別於九十年七月十六日上午十時及下午一時五十五分不治死亡；甲○○則受有
    低血容性休克、頭皮撕裂傷共約十二公分、骨盆骨折、胸部挫傷等傷害。而丙○
    ○車禍肇事後，由警員前往現場處理，在其上開犯行，未為偵查犯罪機關知悉前
    ，當場向現場處理警員承認其為肇事者，並接受偵訊。
二、案經甲○○告訴，經臺東縣警察局成功分局移送臺灣臺東地方法院檢察署檢察官
    偵查起訴及移送併辦。
    理  由
一、訊據上訴人即被告丙○○固不否認有於右揭時、地駕車肇事之事實，惟矢口否認
    有何過失致死之犯行，辯稱：伊當時車子是停止的，讓他過，尚未越過雙黃線，
    並沒有轉彎，係對方車來撞伊車頭，他車速很快，伊來不及反應云云。
二、經查：
  (一)右揭事實業據告訴人甲○○及被害人吳桂英之子乙○○於警訊暨原審訊問時指述
    綦詳，並有道路交通事故調查報告表及現場照片多幀附卷可稽。又被害人吳桂英
    、蕭林金珠因本件車禍受傷致死亡，業經臺東地方法院檢察署檢察官督同檢驗員
    相驗屬實，並製有相驗筆錄、驗斷書、相驗屍體證明書在卷足憑；告訴人甲○○
    因本件車禍受有傷害乙節，亦有財團法人佛教慈濟綜合醫院診斷證明書二紙附卷
    可稽。
  (二)又被告當時係越過雙黃線要左轉，二車相撞時被告正在左轉之狀態等事實，業據
    告訴人甲○○於原審時證述明確，而被告所駕駛之車輛係車頭右前方與被害人吳
    桂英所駕駛車輛之車頭相撞，於相撞後被告車輛之車頭方向並因而轉成由北往南
    與被害人之車輛車頭同向等情，業據被告於本院審理時所自承，核與證人即當時
    坐於被告車上之乘客簡曉梅於本院審理時證述之情節相符，並有道路交通事故調
    查報告表在卷可按。則以二車車頭碰撞及撞後停留之位置觀之，必被告之車輛當
    時已越過雙黃線呈左轉狀態，其車輛車頭之方向始有可能於二車碰撞後轉成由北
    往南方向，參以二車相撞後二車之落土及被害人車輛之輪擦痕皆位於被害人之車
    道上，顯見當時二車之撞擊點應係於被害人之車道上；倘被告當時未越過雙黃線
    且非呈左轉狀態，則撞擊點即應於被告之車道上而非被害人之車道上，足認被告
    當時應係越過雙黃線而處於左轉狀態無訛，是告訴人甲○○所言堪信為真實。被
    告執前詞置辯，應係卸責之詞，不足採信。
  (三)按汽車行駛時，駕駛人應注意車前狀況，隨時採取必要之安全措施。又汽車行駛
    至交岔路口，轉彎車應讓直行車先行。道路交通安全規則第九十四條第三項、第
    一百零二條第六款各定有明文。被告駕車本應注意前開規定，而本件肇事當時，
    天候、路況皆良好，並無不能注意之情事，其竟疏未注意及此，而貿然左轉致煞
    避不及而與被害人車輛相撞，是被告於上開駕車肇事顯有過失，應堪認定。再本
    件送花東區車輛行車事故鑑定委員會鑑定結果，亦同此認定，有該會九十一年一
    月二十八日第九○○七一九號函附卷可稽。另被害人吳桂英、蕭林金珠因上開車
    禍受有出血性休克、胸腔內出血等傷害而不治死亡及告訴人甲○○因上開車禍受
    有低血容性休克、頭皮撕裂傷共約十二公分、骨盆骨折、胸部挫傷等傷害乙節，
    有臺灣臺東地方法院檢察署檢察官所製驗斷書及財團法人佛教慈濟綜合醫院診斷
    證明書在卷足憑，是被害人之死亡及告訴人受有傷害與被告之前揭過失行為間，
    有相當因果關係。另觀被害人車輛之輪擦痕長達九點七公尺，依汽車煞車距離、
    行車速度及道路摩擦係數對照表，其當時之行車速度應為時速四十公里以上，此
    有前開對照表及道路交通事故調查報告表在卷可按，足認被害人於行經上開交岔
    路口，疏未注意車前狀況並超速行駛，就本件車禍發生，為肇事次因，同有過失
    ，上開鑑定委員會亦採相同見解。惟此並不影響被告過失致死及過失傷害之刑責
    認定。是本件事證明確，被告犯行洵堪認定。
三、核被告所為，係犯刑法第二百七十六條第一項過失致人於死罪及第二百八十四條
    第一項過失傷害罪。被告以一過失行為觸犯二個過失致死及過失傷害罪名，為想
    像競合犯，依刑法第五十五條前段之規定，應從重之過失致死罪處斷。又過失傷
    害部分雖未據公訴人起訴，然該部分事實與公訴人起訴之犯罪事實既具有想像競
    合犯之裁判上一罪關係，且經臺灣臺東地方法院檢察署檢察官以九十一年度偵字
    第三○一號移送併辦，應為起訴效力所及，本院自應併予審究。又汽車駕駛人，
    無駕駛執照駕車、酒醉駕車、吸食毒品或迷幻藥駕車、行駛人行道或行經行人穿
    越道不依規定讓行人優先通行，因而致人受傷或死亡，依法應負刑事責任者，加
    重其刑至二分之一。道路交通管理處罰條例第八十六條第一項訂有明文。本件被
    告未領有駕照，有道路交通事故調查報告表附卷可稽。其無駕駛執照駕車，並因
    過失致被害人吳桂英、蕭林金珠死亡，依前開規定應加重其刑，而被告車禍肇事
    後，於警員前往現場處理，在其上開犯行，未為偵查犯罪機關知悉前，當場向現
    場處理警員承認其為肇事者，並接受偵訊等情，有交通肇事案件情形調查表一紙
    附卷可稽，足認被告係對未發覺之罪自首而接受裁判，合於刑法第六十二條前段
    自首之規定，自應依該規定減輕其刑，並依先加後減順序為之。原審予以論罪科
    刑，固非無見，惟原審變更起訴法條，改以業務過失致人於死罪名論罪。然查被
    告係以捕魚為業，有被告之漁船船員手冊一份可證，而被告係受雇於勝吉一號當
    船長，此亦有勝吉一號長濱進出港檢查簿一份可稽。就前揭檢查簿中顯示，被告
    每月經常出海，並均經長濱安檢站人員簽證，至九十年六月間，因勝吉一號故障
    修理，被告仍暫停出海，後來於七月間又因發生車禍，警察囑咐不得離開，隨時
    欲傳訊被告，被告乃於六月至九月間停止出海，至九十年十月間，被告若再不出
    海捕魚，已無法維持生計，乃再繼續出海捕魚。是被告之職業顯係捕魚，而非如
    原審所認係以打零工割竹筍、檳榔為業，並以從事駕駛為其附隨業務。檢察官係
    以普通過失致人於死罪名起訴，原審認定係業務過失致死，自有未合。又被告係
    無照駕駛肇事，原審未依法加重其刑，亦有未合。被告之上訴意旨，否認過失，
    為無理由，檢察官之上訴意旨指摘原審未以被告係無照駕車肇禍，應加重其刑為
    由，指摘原判決不當，核有理由，應予撤銷改判。爰審酌本件車禍事故之發生，
    被告係肇事主因，過失責任重大，且至今尚未依和解條件賠償被害人家屬等一切
    情狀，量處如主文所示之刑。
據上論斷，應依刑事訴訟法第三百六十九條第一項前段、第三百六十四條、第二百九
十九條第一項前段，道路交通管理處罰條例第八十六條第一項，刑法第二百七十六條
第一項、第二百八十四條第一項、第五十五條前段、第六十二條前段，罰金罰鍰提高
標準條例第一條前段，判決如主文。
本案經檢察官崔紀鎮到庭執行職務。
中      華      民      國    九十二    年     六     月       五       日
                                  審判長法官  吳  鴻  章
            法官  林  德  盛
                                        法官  黃  永  祥
右正本證明與原本無異。
本件不得上訴。
                                      書記官  吳  家  瑩
中      華      民      國    九十二    年     六     月       五       日


司法院資訊處製作；財團法人民間司法改革基金會備份。
